高雄高等行政法院判決
111年度訴字第1號
民國111年6月14日辯論終結
原      告  ＯＯＯ                                
訴訟代理人  朱世璋  律師
被      告  臺南市中西戶政事務所

代  表  人  林勝隆              
訴訟代理人  劉永欣              
參  加  人  ＯＯＯ                                      
訴訟代理人  李耀馨  律師
上列當事人間戶籍法事件，原告不服臺南市政府中華民國110年1
2月8日府法濟字第1101456129號訴願決定，提起行政訴訟，本院
判決如下︰
　　主  文
一、原告之訴駁回。
二、訴訟費用由原告負擔。
　　事實及理由
一、爭訟概要：
　　原告與參加人之未成年子女A男（真實姓名年籍詳卷；下稱A
    男）戶籍原設在ＯＯ市○區○○街0號之1原告戶內。參加人於民
    國110年6月9日持臺灣臺中地方法院（下稱臺中地院）108年
    度家暫字第138號民事裁定（下稱系爭裁定），向被告申請
    將A男戶籍遷入ＯＯ市○○區○○街00號ＯＯＯ（A男之祖母）戶內。
    經被告審酌系爭裁定內容後於同日依戶籍法第16條第1項、
    第17條第1項、第41條第1項規定，依參加人前揭申請辦理A
    男遷徙戶籍登記（下稱原處分）完竣。原告不服，提起訴願
    ，遭決定駁回，遂提起本件行政訴訟。
二、原告起訴主張及聲明︰
（一）主張要旨︰
   1、原告為7歲A男之生母、共同監護人，亦為法定代理人。參
      加人於109年5月28日未告知同為監護人的原告，由原告為
      戶長的ＯＯ市○區戶内將A男戶籍單獨遷至ＯＯ市陌生男子「ＯＯ
      Ｏ」戶內寄居。原告循序提起訴願及行政訴訟，經臺中高
      等行政法院109年度訴字第266號判決撤銷該處分及訴願決
      定。○○○○○○○○○○○（下稱南屯戶政）依上開判決確定證明
      書於110年6月9日通知原告已撤銷該處分並將A男之戶籍轉
      回原告為戶長之ＯＯ市○區戶內。詎參加人於同日在未告知
      且未經原告同意下，至被告辦理將A男由原告戶內遷徙至
      既非監護人、也非法定代理人的ＯＯＯ戶內（ＯＯ市ＯＯ區ＯＯ街O
      O號）。A男戶籍記事欄顯示參加人兩度所為遷移戶籍已遭
      判決違法，南屯戶政於110年6月9日撤銷其違法戶籍遷徙
      之登記，參加人竟於當日擅自第3度將A男戶籍由原告戶內
      轉出，顯於法未合。
   2、原處分與訴願決定固稱被告曾於110年3度訪查均見A男有
      出現在ＯＯ市○○區○○街00號，據此認A男有居住在該址。然
      被告3度訪查之時間分別為：110年6月11日（星期五）、1
      7日（隔週星期四）、19日（隔週星期六），期間僅隔1個
      週末，則依最高行政法院56年度判字第60號判決之判斷標
      準，因A男該3次出現在ＯＯ市ＯＯ區地址之時間根本未滿3個
      月，縱A男曾於該3個日期出現在ＯＯ市○○區○○街00號地址，
      然至多僅得認A男偶會出現在該址，不足以認定A男之實際
      居住地已遷入該址。且因原告與參加人及其家人間前即因
      A男之親權行使負擔事項存有嫌隙，參加人之母ＯＯＯ即ＯＯ市
      ○○區○○街00號戶長更曾協助參加人與原告爭奪A男之親權
      。故極有可能係參加人為捏造A男有居住在ＯＯ市○○區○○街0
      0號之假象，始於110年6月9日（星期三）向被告提出遷出
      戶籍登記之申請後，於該週星期五即110年6月11日及隔週
      星期四即同年月17日將A男攜至ＯＯ市○○區○○街00號該址，
      然A男短暫出現在ＯＯ市○○區○○街00號之行為，不足以證明
      其有定期性、長期性居住在該址，抑或該址即為A男實際
      居住地。
   3、訴願決定固稱A男因就學需要而未居住在ＯＯ市○○區○○街00
      號，符合戶籍法第16條第1項本文規定。然因A男實際居住
      地自始未曾遷移至ＯＯ市○○區○○街00號，自無戶籍法第16條
      第1項但書規定「因就學需要而不遷出該地址戶籍」之可
      能。申言之，因A男居住、戶籍係在ＯＯ市○區○○街0號之1，
      雖因就學需要而無長期居住在該址，然因A男之實際居住
      所未遷移至ＯＯ市○○區○○街00號，是若適用戶籍法第16條第
      1項但書，A男之戶籍應繼續留在前揭ＯＯ市Ｏ區地址，而非
      遷至ＯＯ市○○區○○街00號地址。
（二）聲明︰訴願決定及原處分均撤銷。
三、被告答辯及聲明︰
（一）答辯要旨︰
   1、憲法第10條既保障人民有遷徙及居住自由，戶政事務所為
      之遷徙登記僅係基於行政管理目的，於民眾完成遷徙並依
      法提出戶籍遷徙申請後，戶政事務所即應受理，並無裁量
      空間。被告僅就戶籍遷徙申請文件進行書面審查，雙方若
      有爭執，應循家事爭訟途徑解決。依內政部92年5月6日台
      內戶第0920066902號函釋，遷徙係事實行為，戶政事務所
      依民眾提憑之相關證明文件作書面審查後，據以辦理遷徙
      登記，並非需以居住滿3個月始能辦理。前揭所稱3個月係
      指居住該址最遲應辦理遷入登記之期限，非為居住未滿3
      個月即不得辦理遷入登記，原告所述顯有誤解。而參加人
      於110年6月9日憑系爭裁定向被告申請將A男之戶籍遷入ＯＯ
      市○○區○○街00號，係以A男之法定代理人名義所為戶籍遷
      徙申請。依系爭裁定內容，A男之權利義務行使負擔暫由
      父母兩造共同任之，惟戶籍遷移登記得由參加人單獨決定
      ，不需要另一位法定代理人即原告之同意。
   2、A男於109年5月28日由ＯＯ市○區原告戶內遷入ＯＯ市○○區ＯＯＯ
      戶內寄居。110年3月23日由ＯＯ市○○區○○○○○○○○○○○○○○○街0
      0號ＯＯＯ戶內。臺中高等行政法院於110年3月25日判決以A
      男虛報遷徒，撤銷原遷入登記（即109年5月28日由ＯＯ市○
      區原告戶內遷入ＯＯ市○○區ＯＯＯ戶內寄居）。依內政部87年7
      月27日台內戶字第8706009號函釋（下稱87年7月27日函釋
      ），申請人於未查明是否為虛報遷徙之前，已申請遷出第
      三地者，該遷出登記應一併撤銷。南屯戶政110年5月21日
      函請被告協助撤銷前述110年3月23日所為A男之遷徙登記
      。被告於110年5月25日辦理撤銷（即A男戶籍回復至ＯＯ市○
      ○區ＯＯＯ戶內）。南屯戶政於110年6月9日辦理撤銷（109年
      5月28日由ＯＯ市○區原告戶內遷入ＯＯ市○○區○○○戶內，即A男
      戶籍回復至ＯＯ市○區原告戶內）。110年6月9日A男再度由
      參加人申請自ＯＯ市○區○○○○○○○○○○○○○○街00號ＯＯＯ戶內。臺
      中高等行政法院撤銷109年5月28日A男由ＯＯ市○區原告戶內
      遷入ＯＯ市○○區之遷徙登記，係因其戶籍遷入南屯區他人戶
      內，僅將戶籍遷入而實際居住所從未隨之遷移至設籍地，
      屬虛報遷徙，不符戶籍法遷徙登記規定，依戶籍法第23條
      規定，認該戶籍登記事項自始不存在而予以撤銷。被告此
      次遷入登記案件，經3次實地戶籍訪查證實有居住事實，
      與前次遷徙登記有別。而前述被告撤銷110年3月23日遷徙
      登記，係依內政部87年7月27日函釋配合辦理，並非如原
      告所述係遭臺中高等行政法院判定違法。被告於110年6月
      11日原告提出異議當日即實施第1次實地居住查實，接續
      端午連續假期（6月12日、13日、14日）為一般大眾習慣
      返鄉團聚之重要節日，被告為期審慎，避開該期間而於11
      0年6月19日2度進行實地居住查實；另為避免A男係配合被
      告居住查實而返家居住，被告於110年6月17日亦曾查訪鄰
      居確認A男有居住情形。原告對於A男是否有居住事實之疑
      義，被告已善盡戶籍訪查之責。
   3、原告主張A男之實際居住地自始未曾遷移至ＯＯ市○○區○○街0
      0號而無戶籍法第16條第1項規定適用。然系爭裁定第8頁
      後段記載：「然聲請人無端於108年7月、8月、9月將A男
      留在ＯＯ其父母處」，顯見原告知悉A男於108年7月至9月間
      實際居住在ＯＯ市○○區○○街00號其祖母戶內，而非ＯＯ市○區○
      ○街0號之1，非如原告所稱A男之戶籍應繼續留在ＯＯ市Ｏ區
      地址方適於戶籍法第16條第1項但書規定，原告之主張顯
      屬對法律認知之誤解。參加人既依系爭裁定於110年6月9
      日單獨決定將A男之戶籍遷入ＯＯ市○○區○○街00號○○○戶內，
      雖A男在ＯＯ就學，然經被告實施3次居住查實，合於戶籍法
      第16條第1項規定及立法目的，故原處分並無違法。
（二）聲明︰原告之訴駁回。
四、參加人陳述要旨︰
（一）A男自從美國回臺即是由祖父母ＯＯＯ、ＯＯＯ照顧，居住在ＯＯ
      市○○區○○街00號。原告另案亦自承108年7月至9月間，A男
      居住在上址，故A男有居住上址之事實，而無原告主張之
      戶籍登記地址即ＯＯ市○區○○街0號之1居住之事實。臺中高
      等行政法院係以A男未在ＯＯ市ＯＯ街實際居住為由而撤銷，
      與本件有實際居住事實不同。原告所稱視訊會面交往部分
      ，乃因應國內疫情關係及配合原告請求進行會面交往，始
      有於ＯＯ市與原告視訊之畫面。
（二）戶籍法第17條規定遷入3個月以上應為遷入登記，是針對
      已滿3個月以上者闡釋應為遷入登記，但無限制或表示3個
      月以內不須遷入登記，原告所稱須滿3個月以上才能遷入
      登記，與該條文文義不符。
五、爭點︰被告作成原處分將A男戶籍遷徙登記至其祖母○○○戶內
    ，是否適法？   
六、本院之判斷︰
（一）爭訟概要欄所載事實，業經兩造陳明在卷，並有A男戶籍
      謄本（見訴願卷第71頁）、遷入戶籍登記申請書（見本院
      卷第37頁）、系爭裁定（見訴願卷第89頁至第106頁）、
      原處分（見本院卷第33頁）及訴願決定（見本院卷第21頁
      至第29頁）等附卷可稽，自堪認定。
（二）應適用之法令：
　 1、戶籍法第4條第3款第1目、第2目：「戶籍登記，指下列登
      記：……三、遷徙登記：（一）遷出登記。（二）遷入登記
      。」
　 2、戶籍法第16條第1項：「遷出原鄉（鎮、市、區）3個月以
      上，應為遷出登記。但法律另有規定、因服兵役、國內就
      學、入矯正機關收容、入住長期照顧機構或其他類似場所
      者，得不為遷出登記。」
　 3、戶籍法第17條第1項：「由他鄉（鎮、市、區）遷入3個月
      以上，應為遷入登記。」
　 4、戶籍法第18條：「同一鄉（鎮、市、區）內變更住址3個
      月以上，應為住址變更登記。」
　 5、戶籍法第21條：「戶籍登記事項有變更時，應為變更之登
      記。」
　 6、戶籍法第26條前段：「戶籍登記之申請，應向當事人戶籍
      地之戶政事務所為之。」
　 7、戶籍法第41條第1項：「遷徙登記，以本人或戶長為申請
      人。」
　 8、戶籍法第48條：「（第1項）戶籍登記之申請，應於事件
      發生或確定後30日內為之。但出生登記至遲應於60日內為
      之。（第2項）前項戶籍登記之申請逾期者，戶政事務所
      仍應受理。（第3項）戶政事務所查有不於法定期間申請
      者，應以書面催告應為申請之人。」
　 9、戶籍法第48條之2第7款：「下列戶籍登記，經催告仍不申請者，戶政事務所應逕行為之：……七、遷徙登記。」
（三）被告認定A男在其祖母○○○戶內有實際居住之事實，確屬有
      據：
　 1、按戶籍登記中之遷徙登記，其目的在使戶政機關能正確維
      護戶籍資料以反映人民實際居住現況，俾作為國家各項施
      政之依據。故前揭戶籍法第16條至第18條規定，人民於原
      鄉（鎮、市、區）及他鄉（鎮、市、區）間遷出、遷入、
      或於同一鄉（鎮、市、區）內變更住址3個月以上，即應
      為遷出、遷入或住址變更登記。
　 2、查原告與參加人前為夫妻關係，經臺中地院於110年2月24
      日裁判離婚，2人之未成年子女A男戶籍原設在ＯＯ市○區○○
      街0號之1原告戶內；因臺中地院於109年4月30日以系爭裁
      定在原告與參加人前揭離婚事件判決確定前由參加人任A
      男之主要照顧者，且子女之住所地及居所地（含戶籍遷移
      登記）由參加人獨自決定；參加人乃於110年6月9日持系
      爭裁定向被告申請將A男之戶籍遷入ＯＯ市○○區○○街00號○○○
      （A男之祖母）戶內等情，有臺中地院108年度婚字第636
      號民事判決（見本院卷第133頁至第149頁）、臺灣高等法
      院臺中分院110年度家上字第62號民事判決及110年度家聲
      抗字第6號民事裁定（見本院卷第151頁至第160頁）、最
      高法院110年度台簡抗字第156號民事裁定（見本院卷第17
      9頁至第181頁）、系爭裁定（見訴願卷第89頁至第106頁
      ）、遷入戶籍登記申請書（見本院卷第37頁）及原處分（
      見本院卷第33頁）附卷可稽，足見參加人於系爭裁定後暫
      任A男之主要照顧者且有權獨自決定其住所地及居所地（
      含戶籍遷移登記）。參諸原告於本院111年3月23日準備程
      序時陳稱：「（法官：目前未成年子女A男實際上就學學
      校、實際就學時之居住處所及平日主要照顧者為何？）原
      告訴訟代理人：A男居住在ＯＯ市ＯＯ路，與參加人同住，就
      讀於ＯＯ市ＯＯ小學，主要照顧者依暫時處分由參加人負責。
      」及參加人於同次準備程序時亦陳稱：「參加人訴代：A
      男在ＯＯ市ＯＯ街及ＯＯ市ＯＯ路都有居住，上課時就會住在ＯＯ市
      ＯＯ路，其餘時間（含寒暑假）都會在ＯＯ市ＯＯ街居住。」（
      見本院卷第175頁至第176頁）等語，堪認A男目前實際上
      即由參加人任主要照顧者，平日就讀ＯＯ市ＯＯ小學時與參加
      人同住在ＯＯ市ＯＯ路之居所，其餘時間（含寒暑假）則由參
      加人帶往ＯＯ市○○區○○街00號居住。而參加人於110年6月9
      日持系爭裁定向被告申請將A男之戶籍遷入ＯＯ市○○區○○街0
      0號○○○（A男之祖母）戶內後，經被告先後於110年6月10
      日、同年月17日、同年月19日進行戶籍訪查結果，A男確
      有實際居住在前揭ＯＯ市ＯＯ區地址之事實，此有被告110年6
      月10日、同年月17日、同年月19日戶籍訪查紀錄單及照片
      （見訴願卷第129頁至第137頁）在卷可稽，此亦與參加人
      前揭陳述情詞相符，故被告認定A男在其祖母○○○戶內確有
      實際居住之事實，自屬有據。
　 3、原告固主張：A男前揭3次出現於ＯＯ市○○區地址之時間根本
      未滿3個月，是縱A男曾於該3個日期出現在ＯＯ市○○區○○街0
      0號地址，至多僅得認A男偶會出現在該址，不足以認定A
      男之實際居住地已遷入該址云云。然依前揭戶籍法第16條
      第1項、第17條第1項、第21條、第48條及第48條之2規定
      ，遷出原鄉（鎮、市、區）或由他戶籍管轄區域遷入滿3
      個月，應為遷徙登記，未於期滿30日內為戶籍遷徙登記者
      ，戶政事務所應以書面定期催告應為申請之人辦理戶籍遷
      徙登記，如經催告仍不申請者，戶政事務所得逕為登記。
      堪認前揭條文所稱「3個月」係作為認定當事人有無遷徙
      住所意思及行為之確定期間參考標準，倘當事人未於有實
      際遷徙住所事實確定後30日內之法定申報期限辦理登記，
      則戶政事務所得經催告後逕為登記；至於在遷徙住所之事
      實已經確定發生的情形，為達遷徙登記係為使戶政機關能
      正確維護戶籍資料以反映人民實際居住現況之立法目的，
      當事人於遷徙事實確定後本得即時向戶政事務所申請遷徙
      登記，無需待遷徙後滿3個月始能辦理遷徙登記。故原告
      主張A男未在ＯＯ市○○區○○街00號居住滿3個月，不足以認定
      A男之實際居住地已遷入該址云云，顯係出於對前揭法令
      之誤解，並不可採。
（四）被告作成原處分將A男戶籍遷徙登記至其祖母○○○戶內，核
      屬適法：
　 1、按「法院就已受理之家事非訟事件，除法律別有規定外，
      於本案裁定確定前，認有必要時，得依聲請或依職權命為
      適當之暫時處分。但關係人得處分之事項，非依其聲請，
      不得為之。」「（第1項）暫時處分於裁定送達或告知受
      裁定人時，對其發生效力。但告知顯有困難者，於公告時
      發生效力。（第2項）暫時處分之裁定得為執行名義。（
      第3項）暫時處分之執行，除法律別有規定外，得由暫時
      處分裁定之法院依職權為之。（第4項）暫時處分之裁定
      就依法應登記事項為之者，法院應依職權通知該管機關；
      裁定失其效力時亦同。」「無行政程序行為能力者，應由
      其法定代理人代為行政程序行為。」家事事件法第85條第
      1項、第87條及行政程序法第22條第2項分別定有明文。對
      照前揭戶籍法第16條第1項、第17條第1項、第41條第1項
      、第48條前段規定，未成年人之戶籍遷徙登記，如係由未
      成年人為申請人，應由其法定代理人代理為之；未成年人
      之父母單獨一人為之，原則上應得另一人同意，惟如對於
      未成年子女權利義務之行使或負擔，已由民事法院裁判定
      之，自得由戶政機關依該民事裁判為據作成登記處分。
　 2、查臺中地院於109年4月30日以系爭裁定在原告與參加人前
      揭離婚事件判決確定前由參加人任A男之主要照顧者，且
      子女之住所地及居所地（含戶籍遷移登記）由參加人獨自
      決定，且A男目前實際上即由參加人任主要照顧者，平日
      就讀ＯＯ市ＯＯ小學時與參加人同住在ＯＯ市ＯＯ路之居所，其餘
      時間（含寒暑假）則由參加人帶往ＯＯ市○○區○○街00號居住
      ，復經被告進行訪查A男確有實際居住在上開ＯＯ市○○區地
      址等情，業如前述。則參加人於110年6月9日持系爭裁定
      向被告申請將A男戶籍遷入其祖母○○○戶內（即ＯＯ市○○區○○
      街00號），被告審酌系爭裁定內容而於同日依戶籍法第16
      條第1項、第17條第1項、第41條第1項規定辦理A男之遷徙
      戶籍登記完竣，於法有據，並無不合。原告固主張：若適
      用戶籍法第16條第1項但書，A男戶籍應繼續留在前揭ＯＯ市
      Ｏ區地址，而非遷至ＯＯ市○○區○○街00號地址云云。然戶籍
      法第16條第1項但書係規定因國內就學者，得不為遷出登
      記，並非指不得為遷出登記，且系爭裁定既已載明在原告
      與參加人前揭離婚事件判決確定前由參加人任A男之主要
      照顧者，A男之住所地及居所地（含戶籍遷移登記）由參
      加人獨自決定，參加人基於目前擔任A男之主要照顧者之
      需求而獨自決定向被告申請將A男戶籍遷入○○○戶內，在A
      男就學期間則就近居住位在ＯＯ市之居所，仍符合戶籍法第
      16條第1項但書規定意旨，故原告此部分主張，亦對於該
      戶籍法規定意旨有所誤解，並不足採。
　 3、原告復主張：A男戶籍記事欄之記載顯示參加人兩度所為
      之遷移戶籍已遭判決違法，南屯戶政於110年6月9日撤銷
      其違法戶籍遷徙之登記，參加人竟於當日擅自第3度將A男
      之戶籍由原告戶內轉出，於法未合云云。然查，參加人於
      109年5月28日持系爭裁定向南屯戶政申請將A男戶籍由原
      告戶內（即ＯＯ市○區○○街0號之1）遷入訴外人○○○戶內（即
      ＯＯ市○○區○○街00巷00號）寄居，復於110年3月23日由○○○
      戶內遷入○○○戶內（即ＯＯ市○○區○○街00號）；嗣經臺中高
      等行政法院於110年3月25日以A男之實際住居所未移至○○○
      戶內，依戶籍法第23條規定撤銷該南屯戶政所為前揭遷入
      登記，南屯戶政乃依內政部87年7月27日函釋意旨，於110
      年5月21日函請被告協助撤銷參加人110年3月23日申請將A
      男戶籍遷入ＯＯ市○○區○○街00號之遷徙登記等情，有A男戶
      籍資料（見本院卷第59頁）、參加人109年5月28日遷入戶
      籍登記申請書（見本院卷第37頁）、臺中高等行政法院10
      9年度訴字第266號判決（見本院卷第43頁至第57頁）及南
      屯戶政110年5月21日中市南屯戶字第1100003375號函（見
      原處分卷第26頁）在卷可憑。參諸臺中高等行政法院109
      年度訴字第266號判決之內容記載：「……4.……依據前開規
      定與說明，辦理戶籍遷徙登記，必須要有居住事實始得為
      之。然訴外人ＯＯＯ於本院110年3月4日言詞辯論時證稱：『
      （審判長問：【證人是否有將你的子女A男遷入訴外人○○○
      的戶籍內？】）有。（審判長問：【當時為什麼想把小孩
      的戶籍遷入該處？】）主要是當時希望有寄讀的可能，因
      為當時原告甚至去騷擾ＯＯ國小，還對校長發了存證信函，
      我相當擔心A男無法在去年的入學日前找到學校，因此把A
      男的戶籍遷入○○○先生的戶籍。……（審判長問：【小孩有
      無居住在○○○這裡？】）原本是打算寄讀在那邊，因為那
      邊的學籍是ＯＯ國小，後來ＯＯ國小還是願意接受A男在那邊
      唸書，所以就沒有過去住。（審判長問：【小孩現在是住
      在什麼地方？由何人照顧？】）目前孩子住在ＯＯ是Ｏ區ＯＯ
      路OOO號OO樓之O，目前與我同住。』（見本院卷第183頁至
      第184頁）、『（審判長問：【證人說小孩現在去ＯＯ小學就
      讀，不需要把戶籍設在○○○那邊，所以沒搬過去住？】）
      是。（審判長問：【未來會打算住到○○○那邊去嗎？】目
      前是打算要把小孩戶籍遷回去我父母在ＯＯ的居住所ＯＯ市○○
      區○○街00號，但因為原告目前去報A男失蹤，所以目前也
      無法遷徙戶籍。』（見本院卷第189頁），足見A男自109年
      5月28日起迄今均未居住在○○○ＯＯ街OO巷OO號住址。5.是以
      ，訴外人ＯＯＯ以法定代理人之名義，於109年5月28日向被
      告申請將A男之戶籍遷入ＯＯ市○○區○○里○○街00巷00號ＯＯＯ戶
      內，僅將戶籍遷入，而實際居住所未隨之遷移至ＯＯＯ戶內
      ，不符合戶籍法遷徙登記之規定，依戶籍法第23條規定，
      被告所為該戶籍登記事項自始不存在，原處分自應予以撤
      銷。」堪認109年5月28日南屯戶政所為之戶籍遷徙登記係
      因A男之實際住所從未隨之遷移至○○○戶內而有虛報遷徙之
      情形，始遭臺中高等行政法院以前揭判決撤銷；至被告11
      0年3月23日所為遷入登記，則係因參加人於臺中高等行政
      法院前揭判決以前，即已先行申請將A男戶籍遷出○○○戶內
      ，南屯戶政於臺中高等行政法院前揭判決後始依內政部87
      年7月27日函釋請被告協助辦理撤銷，並非由臺中高等行
      政法院以前揭判決一併撤銷，亦非因被告認定參加人申請
      將A男戶籍遷入○○○戶內為虛報遷徙而為撤銷。參加人既係
      於110年3月25日臺中高等行政法院上揭判決宣判以後，始
      於110年6月9日再持系爭裁定另向被告申請將A男戶籍遷入
      ○○○戶內（即ＯＯ市○○區○○街00號），且經被告清查A男確有
      實際居住在該址，核與上開經行政法院認定虛報遷徙之情
      形有別，自難認原處分有何違法。故原告此部分主張，對
      於前揭臺中高等行政法院判決撤銷之範圍有所誤解，亦不
      可採。
七、綜上所述，原告之主張，均不可採。被告作成原處分將A男
    戶籍遷徙登記至其祖母○○○戶內（即ＯＯ市○○區○○街00號），
    核屬適法；訴願決定遞予維持，亦無不合。原告訴請撤銷訴
    願決定及原處分，為無理由，應予駁回。
八、本件事證已臻明確，兩造其餘攻擊防禦方法及訴訟資料，經
    本院斟酌後認與本判決結果不生影響，爰不逐一論駁，併此
    敘明。
九、結論：原告之訴無理由。　　　　　　　　　　　　　　 
中　　華　　民　　國　　111 　年　　7 　　月　　5 　　日
             高雄高等行政法院第二庭
                         審判長法官  孫  國  禎
                               法官  林  韋  岑
                               法官  曾  宏  揚
以上正本係照原本作成。
一、如不服本判決，應於送達後20日內，向本院提出上訴狀，其
    未表明上訴理由者，應於提出上訴後20日內向本院補提理由
    書（均須按他造人數附繕本）。未表明上訴理由者，逕以裁
    定駁回。
二、上訴時應委任律師為訴訟代理人，並提出委任書。（行政訴
    訟法第241條之1第1項前段）
三、但符合下列情形者，得例外不委任律師為訴訟代理人。（同
    條第1項但書、第2項）
得不委任律師為訴訟代理人之情形 所  需  要  件 （一）符合右列情形之一者，得不委任律師為訴訟代理人　 1.上訴人或其法定代理人具備律師資格或為教育部審定合格之大學或獨立學院公法學教授、副教授者。 2.稅務行政事件，上訴人或其法定代理人具備會計師資格者。 3.專利行政事件，上訴人或其法定代理人具備專利師資格或依法得為專利代理人者。 （二）非律師具有右列情形之一，經最高行政法院認為適當者，亦得為上訴審訴訟代理人 1.上訴人之配偶、三親等內之血親、二親等內之姻親具備律師資格者。 2.稅務行政事件，具備會計師資格者。 3.專利行政事件，具備專利師資格或依法得為專利代理人者。 4.上訴人為公法人、中央或地方機關、公法上之非法人團體時，其所屬專任人員辦理法制、法務、訴願業務或與訴訟事件相關業務者。 是否符合（一）、（二）之情形，而得為強制律師代理之例外，上訴人應於提起上訴或委任時釋明之，並提出（二）所示關係之釋明文書影本及委任書。  
中　　華　　民　　國　　111 　年　　7 　　月　　5 　　日

                             書記官　林  幸  怡